<!-- R Commander Markdown Template -->

M2.851 - Tipología y ciclo de vida de los datos 
===============================================
Práctica 2
==========

### Ana Caudevilla

### `r as.character(Sys.Date())`

```{r echo=FALSE}
# include this code chunk as-is to set options
knitr::opts_chunk$set(comment=NA, prompt=TRUE, out.width=750, fig.height=8, fig.width=8)
library(Rcmdr)
library(car)
library(RcmdrMisc)
```


```{r echo=FALSE}
# include this code chunk as-is to enable 3D graphs
library(rgl)
knitr::knit_hooks$set(webgl = hook_webgl)
```
# 1. Descripción del dataset
Este dataset busca comprender mejor el estado de salud dental de la población.
En este caso se plantea si a los países con mayor riqueza les supone un empeoramiento de la salud dental, porque consumen más dulces, o si al contrario les representa una ventaja, por disponer de mejor asistencia sanitaria o incluso de un mejor nivel educativo. 

# 2. Carga y limpieza de los datos

```{r}
adultliteracy <- 
  read.table("C:/Dropbox/Formacion/UOC-BD/UOCAsig/TipoCiclo/Bloque3/Bad_Teeth/adultliteracy.csv",
   header=TRUE, sep=",", na.strings="NA", dec=".", strip.white=TRUE)
```

```{r}
badteeth <- 
  read.table("C:/Dropbox/Formacion/UOC-BD/UOCAsig/TipoCiclo/Bloque3/Bad_Teeth/badteeth.csv",
   header=TRUE, sep=",", na.strings="NA", dec=".", strip.white=TRUE)
```

```{r}
gdp <- 
  read.table("C:/Dropbox/Formacion/UOC-BD/UOCAsig/TipoCiclo/Bloque3/Bad_Teeth/gdp.csv",
   header=TRUE, sep=",", na.strings="NA", dec=".", strip.white=TRUE)
```

```{r}
healthexpend <- 
  read.table("C:/Dropbox/Formacion/UOC-BD/UOCAsig/TipoCiclo/Bloque3/Bad_Teeth/healthexpend.csv",
   header=TRUE, sep=",", na.strings="NA", dec=".", strip.white=TRUE)
```

```{r}
sugar_comsumption <- 
  read.table("C:/Dropbox/Formacion/UOC-BD/UOCAsig/TipoCiclo/Bloque3/Bad_Teeth/sugar_consumption.csv",
   header=TRUE, sep=",", na.strings="NA", dec=".", strip.white=TRUE)
```
### adultliteracy - % adultos nivel educativo
Referencia: _Literacy rate, adult total (% of people ages 15 and above, UNESCO)_

```{r}
dim(adultliteracy)
```


```{r}
names(adultliteracy)
```


```{r}
head(adultliteracy)
```

### badteeth - Dientes estropeados por niño 
Referencia: _Bad teeth per child (12 yr, WHO)_


```{r}
dim(badteeth)
```


```{r}
names(badteeth)
```


```{r}
head(badteeth)
```
### gdp - PIB per capita
Referencia: _GDP/capita (US$, inflation-adjusted, World Bank)_



```{r}
dim(gdp)
```


```{r}
names(gdp)
```


```{r}
head(gdp)
```
### healthexpend - gastos en salud por persona
Referencia: _Government health spending per person (US$, WHO)_



```{r}
dim(healthexpend)
```


```{r}
names(healthexpend)
```


```{r}
head(healthexpend)
```
### sugar_comsumption - consumo de azúcar por día y persona
Referencia: _Sugar comsumption per person (g per day, FAO)_




```{r}
dim(sugar_comsumption)
```


```{r}
names(sugar_comsumption)
```


```{r}
head(sugar_comsumption)
```

## Variables y observaciones




```{r}
colnames(adultliteracy)[1]
```


```{r}
colnames(adultliteracy)[1] <- "Country"
```


```{r}
colnames(adultliteracy)[1]
```


```{r}
colnames(badteeth)[1]
```


```{r}
colnames(badteeth)[1] <- "Country"
```


```{r}
colnames(gdp)[1]
```


```{r}
colnames(gdp)[1] <- "Country"
```


```{r}
colnames(healthexpend)[1]
```


```{r}
colnames(healthexpend)[1] <- "Country"
```


```{r}
colnames(healthexpend)[1]
```


```{r}
colnames(sugar_comsumption)[1]
```


```{r}
colnames(sugar_comsumption)[1] <- "Country"
```


```{r}
colnames(sugar_comsumption)[1]
```


```{r}
names(adultliteracy)
```


```{r}
names(badteeth)
```


```{r}
names(gdp)
```


```{r}
names(healthexpend)
```


```{r}
names(sugar_comsumption)
```


```{r}
colnames(adultliteracy) <- gsub("X","", colnames(adultliteracy))
```


```{r}
colnames(badteeth) <- gsub("X","", colnames(badteeth))
```


```{r}
colnames(gdp) <- gsub("X","", colnames(gdp))
```


```{r}
colnames(healthexpend) <- gsub("X","", colnames(healthexpend))
```


```{r}
colnames(sugar_comsumption) <- gsub("X","", colnames(sugar_comsumption))
```


El número de campos es variable, los años de las observaciones no coinciden para los 
distintos datasets:

 * adultliteracy: 1975 - 2011
 * badteeth: 2004 y dos NAs
 * gdp: 1960 - 2011
 * healthexpend: 1995 - 2010
 * sugar_comsumption: 1961 - 2004 y uno adicional NA  

## Valores nulos

En la carga de datos, se indicó que los valores de text "NA" se consideraran como la no existencia del dato (en read.csv: na.strings="NA")

```{r}
sapply(adultliteracy, function(x)(sum(is.na(x))))
```


```{r}
sapply(adultliteracy, function(x)(sprintf("%.2f%%",
  sum(is.na(x))*100/nrow(adultliteracy))))
```


```{r}
apply(adultliteracy, 1, function(x)(all(is.na(x))))
```


```{r}
adultliteracy[261,]
```


```{r}
adultliteracy[262,]
```


```{r}
apply(adultliteracy, 2, function(x)(all(is.na(x))))
```

Hay un porcentaje muy elevado de datos vacios, incluso tenemos dos observaciones con todos los campos nulos. 
Así, en primer lugar eliminamos esas dos filas completamente nulas:



```{r}
adultliteracy<-adultliteracy[-c(261, 262),]
```



```{r}
sapply(badteeth, function(x)(sum(is.na(x))))
```


```{r}
nrow(badteeth)
```


```{r}
apply(badteeth, 2, function(x)(all(is.na(x))))
```

```{r}
which(is.na(badteeth[,1]))
```


```{r}
which(is.na(badteeth[,2]))
```




Eliminamos la fila y las 3 columnas con todos los datos vacios:

```{r}
badteeth<-badteeth[-c(191),]
```

```{r}
badteeth<-badteeth[,-c(3,4,5)]
```


```{r}
head(badteeth)
```


```{r}
sapply(gdp, function(x)(sum(is.na(x))))
```


```{r}
sapply(gdp, function(x)(sprintf("%.2f%%",sum(is.na(x))*100/nrow(gdp))))
```
Es un número muy considerable de campos vacios.



```{r}
sapply(healthexpend, function(x)(sum(is.na(x))))
```


```{r}
sapply(healthexpend, function(x)(sprintf("%.2f%%",
  sum(is.na(x))*100/nrow(healthexpend))))
```
Igualmente un número considerable de valores vacíos.



```{r}
sapply(sugar_comsumption, function(x)(sum(is.na(x))))
```


```{r}
sapply(sugar_comsumption, function(x)(sprintf("%.2f%%",
  sum(is.na(x))*100/nrow(sugar_comsumption))))
```


```{r}
apply(sugar_comsumption, 1, function(x)(all(is.na(x))))
```

Existe un porcentaje elevado de datos que faltan, incluso una columna completamente vacia y varias filas.
En primer lugar se borran las entradas completamente nulas:


```{r}
sugar_comsumption <- sugar_comsumption[,-c(ncol(sugar_comsumption))]
```


```{r}
sugar_comsumption <- sugar_comsumption[-c(260:278),]
```

## Datos de Paises

Los espacios en blanco que pudieran existir al inicio y final de los nombres ya se han eliminado con la carga de los datos (strip.white=TRUE)

En _badteeh_ no están repetidos:

```{r}
nrow(badteeth)
```


```{r}
nrow(unique(badteeth))
```
```{r}
length(intersect(sugar_comsumption[,1],intersect(healthexpend[,1],
  intersect(gdp[,1], intersect(badteeth[,1], adultliteracy[,1])))))
```

Revisamos las diferencias entre conjuntos de datos:


```{r}
length(setdiff(gdp[,1],badteeth[,1]))
```


```{r}
length(setdiff(badteeth[,1],gdp[,1]))
```

```{r}
setdiff(badteeth[,1],gdp[,1])
```


```{r}
setdiff(gdp[,1], badteeth[,1])
```

Algunas diferencias se observa que corresponden al mismo país pero escrito de diferentes forma, se unifican.
En los casos poco claros de nombres, nos apoyamos en la lista de países de la wikipedia:
https://en.wikipedia.org/wiki/List_of_countries_and_dependencies_by_population



```{r}
badteeth[grep("Central",badteeth$Country),1]
```


```{r}
gdp[grep("Central",gdp$Country),1]
```


```{r}
badteeth$Country <- gsub("Central.+","Central African Republic", 
  badteeth$Country)
```


```{r}
badteeth[grep("Central",badteeth$Country),1]
```

```{r}
adultliteracy[grep("Central",adultliteracy$Country),1]
```


```{r}
healthexpend[grep("Central",healthexpend$Country),1]
```

```{r}
sugar_comsumption[grep("Central",sugar_comsumption$Country),1]
```


```{r}
adultliteracy$Country <- gsub("Central.+","Central African Republic", adultliteracy$Country)
```


```{r}
sugar_comsumption$Country <- gsub("Central.+","Central African Republic", sugar_comsumption$Country)
```



```{r}
badteeth$Country <- gsub("Cote.+","Cote d'Ivoire", badteeth$Country)
```


```{r}
adultliteracy[grep("Cote",adultliteracy$Country),1]
```


```{r}
sugar_comsumption[grep("Cote",sugar_comsumption$Country),1]
```


```{r}
healthexpend[grep("Cote",healthexpend$Country),1]
```



```{r}
badteeth$Country <- gsub("Dominican.+","Dominican Republic", 
  badteeth$Country)
```

```{r}
adultliteracy[grep("Dominican",adultliteracy$Country),1]
```


```{r}
sugar_comsumption[grep("Dominican",sugar_comsumption$Country),1]
```


```{r}
healthexpend[grep("Dominican",healthexpend$Country),1]
```


```{r}
adultliteracy$Country <- gsub("Dominican.+","Dominican Republic", adultliteracy$Country)
```


```{r}
sugar_comsumption$Country <- gsub("Dominican.+","Dominican Republic", sugar_comsumption$Country)
```


```{r}
adultliteracy[grep("Lao",adultliteracy$Country),1]
```


```{r}
healthexpend[grep("Lao",healthexpend$Country),1]
```


```{r}
sugar_comsumption[grep("Lao",sugar_comsumption$Country),1]
```


```{r}
gdp[grep("Lao",gdp$Country),1]
```


```{r}
badteeth[grep("Lao",badteeth$Country),1]
```


```{r}
healthexpend$Country <- gsub("Lao","Laos", healthexpend$Country)
```


```{r}
gdp$Country <- gsub("Lao","Laos", gdp$Country)
```


```{r}
adultliteracy[grep("Lucia",adultliteracy$Country),1]
```


```{r}
healthexpend[grep("Lucia",healthexpend$Country),1]
```


```{r}
sugar_comsumption[grep("Lucia",sugar_comsumption$Country),1]
```


```{r}
gdp[grep("Lucia",gdp$Country),1]
```


```{r}
badteeth[grep("Lucia",badteeth$Country),1]
```


```{r}
healthexpend$Country <- gsub(".+Lucia","Saint Lucia", healthexpend$Country)
```


```{r}
gdp$Country <- gsub(".+Lucia","Saint Lucia", gdp$Country)
```


```{r}
adultliteracy[grep("Slova",adultliteracy$Country),1]
```


```{r}
healthexpend[grep("Slova",healthexpend$Country),1]
```


```{r}
sugar_comsumption[grep("Slova",sugar_comsumption$Country),1]
```


```{r}
gdp[grep("Slova",gdp$Country),1]
```


```{r}
badteeth[grep("Slova",badteeth$Country),1]
```


```{r}
badteeth$Country <- gsub("Slova.+","Slovak Republic", badteeth$Country)
```


```{r}
adultliteracy[grep("Cook",adultliteracy$Country),1]
```


```{r}
healthexpend[grep("Cook",healthexpend$Country),1]
```


```{r}
sugar_comsumption[grep("Cook",sugar_comsumption$Country),1]
```


```{r}
gdp[grep("Cook",gdp$Country),1]
```


```{r}
badteeth[grep("Cook",badteeth$Country),1]
```


```{r}
healthexpend$Country <- gsub("Cook.+","Cook Islands", healthexpend$Country)
```


```{r}
gdp$Country <- gsub("Cook.+","Cook Islands", gdp$Country)
```


```{r}
adultliteracy[grep("Czech",adultliteracy$Country),1]
```


```{r}
healthexpend[grep("Czech",healthexpend$Country),1]
```


```{r}
sugar_comsumption[grep("Czech",sugar_comsumption$Country),1]
```


```{r}
gdp[grep("Czech",gdp$Country),1]
```


```{r}
badteeth[grep("Czech",badteeth$Country),1]
```


```{r}
healthexpend$Country <- gsub("Czech R.+","Czech Rep.", healthexpend$Country)
```




```{r}
gdp$Country <- gsub("Czech R.+","Czech Rep.", gdp$Country)
```


```{r}
adultliteracy[grep("Kyrgy",adultliteracy$Country),1]
```


```{r}
healthexpend[grep("Kyrgy",healthexpend$Country),1]
```


```{r}
sugar_comsumption[grep("Kyrgy",sugar_comsumption$Country),1]
```


```{r}
gdp[grep("Kyrgy",gdp$Country),1]
```


```{r}
badteeth[grep("Kyrgy",badteeth$Country),1]
```


```{r}
healthexpend$Country <- gsub("Kyrgy.+","Kyrgyzstan", healthexpend$Country)
```


```{r}
gdp$Country <- gsub("Kyrgy.+","Kyrgyzstan", gdp$Country)
```


```{r}
adultliteracy[grep("Vincent",adultliteracy$Country),1]
```


```{r}
healthexpend[grep("Vincent",healthexpend$Country),1]
```


```{r}
sugar_comsumption[grep("Vincent",sugar_comsumption$Country),1]
```


```{r}
gdp[grep("Vincent",gdp$Country),1]
```


```{r}
badteeth[grep("Vincent",badteeth$Country),1]
```


```{r}
healthexpend$Country <- gsub(".+Vincent.+","Saint Vincent and the Grenadines", healthexpend$Country)
```


```{r}
gdp$Country <- gsub(".+Vincent.+","Saint Vincent and the Grenadines", gdp$Country)
```


```{r}
adultliteracy[grep("Yemen",adultliteracy$Country),1]
```


```{r}
healthexpend[grep("Yemen",healthexpend$Country),1]
```


```{r}
sugar_comsumption[grep("Yemen",sugar_comsumption$Country),1]
```


```{r}
gdp[grep("Yemen",gdp$Country),1]
```


```{r}
badteeth[grep("Yemen",badteeth$Country),1]
```


```{r}
adultliteracy[grep("Korea",adultliteracy$Country),1]
```


```{r}
healthexpend[grep("Korea",healthexpend$Country),1]
```


```{r}
sugar_comsumption[grep("Korea",sugar_comsumption$Country),1]
```


```{r}
gdp[grep("Korea",gdp$Country),1]
```


```{r}
badteeth[grep("Korea",badteeth$Country),1]
```


```{r}
healthexpend$Country <- gsub("North Korea","Korea, Dem. Rep.", healthexpend$Country)
```


```{r}
gdp$Country <- gsub("North Korea","Korea, Dem. Rep.", gdp$Country)
```


```{r}
healthexpend$Country <- gsub("South Korea","Korea, Rep.", healthexpend$Country)
```


```{r}
gdp$Country <- gsub("South Korea","Korea, Rep.", gdp$Country)
```


```{r}
gdp$Country <- gsub("United Korea.+","Korea, United", gdp$Country)
```


```{r}
healthexpend$Country <- gsub("United Korea.+","Korea, United", healthexpend$Country)
```


```{r}
healthexpend$Country <- gsub("North Yemen.+","Yemen Arab Republic (Former)", healthexpend$Country)
```


```{r}
gdp$Country <- gsub("North Yemen.+","Yemen Arab Republic (Former)", gdp$Country)
```


```{r}
healthexpend$Country <- gsub("South Yemen.+","Yemen Democratic (Former)", healthexpend$Country)
```


```{r}
gdp$Country <- gsub("South Yemen.+","Yemen Democratic (Former)", gdp$Country)
```


```{r}
healthexpend$Country <- gsub("Yemen","Yemen, Rep.", healthexpend$Country)
```


```{r}
gdp$Country <- gsub("Yemen","Yemen, Rep.", gdp$Country)
```


```{r}
adultliteracy[grep("Kitts",adultliteracy$Country),1]
```


```{r}
healthexpend[grep("Kitts",healthexpend$Country),1]
```


```{r}
sugar_comsumption[grep("Kitts",sugar_comsumption$Country),1]
```


```{r}
gdp[grep("Kitts",gdp$Country),1]
```


```{r}
badteeth[grep("Kitts",badteeth$Country),1]
```


```{r}
healthexpend$Country <- gsub(".+Kitts.+","Saint Kitts and Nevis", healthexpend$Country)
```


```{r}
gdp$Country <- gsub(".+Kitts.+","Saint Kitts and Nevis", gdp$Country)
```


```{r}
nrow(badteeth)
```


```{r}
length(intersect(sugar_comsumption[,1],intersect(healthexpend[,1],intersect(gdp[,1], intersect(badteeth[,
  1], adultliteracy[,1])))))
```
## Tipos de datos


```{r}
str(adultliteracy)
```


```{r}
str(badteeth)
```


```{r}
str(gdp)
```


```{r}
str(healthexpend)
```


```{r}
str(sugar_comsumption)
```

Modificamos el tipo para _Country_:

```{r}
adultliteracy$Country <- as.factor(adultliteracy$Country)
```

```{r}
str(adultliteracy$Country)
```


```{r}
badteeth$Country <- as.factor(badteeth$Country)
```


```{r}
gdp$Country <- as.factor(gdp$Country)
```


```{r}
healthexpend$Country <- as.factor(healthexpend$Country)
```


```{r}
sugar_comsumption$Country <- as.factor(sugar_comsumption$Country)
```

## Reducción de la dimensionalidad

Dado que el interés del estudio es la salud dental, podríamos reducir los datos a los que sean relacionables con
_badteeth_ (países presentes en _badteeth_ y datos anteriores o iguales a 2004), pero por ahora los conservamos para 
apoyar también la relación entre riqueza y nivel educativo o consumo de azúcar. Ya lo realizaremos en la integración de los datos.



## Normalización de datos

Transformaciones para que los datos sean comparables o faciliten su comprensión. 
Por ejemplo el valor de _badteeth_ corresponde al número de dientes estropeados en niños de 12 años, y podría interesar
utilizar un porcentaje en su lugar, para ello intersaría saber el total de dientes, a esa edad parecería que son 28, pero no lo aplicamos al no tener certeza.


## Integración de los datos

Conversión de cada matriz de datos en un conjunto de [pais, año, valor] para poder integrar.
 


```{r}
badteethExt <- data.frame(Country=character(), Year=character(), BadTeeths=integer(), stringsAsFactors=FALSE)
```


```{r}
for (j in 2:ncol(badteeth))
{
year<- colnames(badteeth)[j]
for (i in 1:nrow(badteeth))
{
badteethExt[(j-2)*nrow(badteeth)+i,1] <- as.character(badteeth$Country[i])
badteethExt[(j-2)*nrow(badteeth)+i,2] <- year
badteethExt[(j-2)*nrow(badteeth)+i,3] <- badteeth[i,j]
}
}
```


```{r}
nrow(badteethExt)
```


```{r}
head(badteethExt)
```


```{r}
adultliteracyExt <- data.frame(Country=character(), Year=character(), LiteracyRate=integer(), stringsAsFactors=FALSE)
```


```{r}
for (j in 2:ncol(adultliteracy))
{
year<- colnames(adultliteracy)[j]
for (i in 1:nrow(adultliteracy))
{
adultliteracyExt[(j-2)*nrow(adultliteracy)+i,1] <- as.character(adultliteracy$Country[i])
adultliteracyExt[(j-2)*nrow(adultliteracy)+i,2] <- year
adultliteracyExt[(j-2)*nrow(adultliteracy)+i,3] <- adultliteracy[i,j]
}
}
```


```{r}
nrow(adultliteracyExt) == nrow(adultliteracy)*(ncol(adultliteracy)-1)
```


```{r}
adultliteracyExt[1:3,]
```


```{r}
healthexpendExt <- data.frame(Country=character(), Year=character(), HealthExpend=integer(), stringsAsFactors=FALSE)
```


```{r}
for (j in 2:ncol(healthexpend))
{
year<- colnames(healthexpend)[j]
for (i in 1:nrow(healthexpend))
{
healthexpendExt[(j-2)*nrow(healthexpend)+i,1] <- as.character(healthexpend$Country[i])
healthexpendExt[(j-2)*nrow(healthexpend)+i,2] <- year
healthexpendExt[(j-2)*nrow(healthexpend)+i,3] <- healthexpend[i,j]
}
}
```


```{r}
nrow(healthexpendExt) == nrow(healthexpend)*(ncol(healthexpend)-1)
```


```{r}
healthexpendExt[1:3,]
```


```{r}
gdpExt <- data.frame(Country=character(), Year=character(), GDP=integer(), stringsAsFactors=FALSE)
```


```{r}
for (j in 2:ncol(gdp))
{
year<- colnames(gdp)[j]
for (i in 1:nrow(gdp))
{
gdpExt[(j-2)*nrow(gdp)+i,1] <- as.character(gdp$Country[i])
gdpExt[(j-2)*nrow(gdp)+i,2] <- year
gdpExt[(j-2)*nrow(gdp)+i,3] <- gdp[i,j]
}
}
```


```{r}
nrow(gdpExt) == nrow(gdp)*(ncol(gdp)-1)
```


```{r}
gdpExt[1:3,]
```


```{r}
sugar_comsumptionExt <- data.frame(Country=character(), Year=character(), SugarComsumption=integer(), 
  stringsAsFactors=FALSE)
```


```{r}
for (j in 2:ncol(sugar_comsumption))
{
year<- colnames(sugar_comsumption)[j]
for (i in 1:nrow(sugar_comsumption))
{
sugar_comsumptionExt[(j-2)*nrow(sugar_comsumption)+i,1] <- as.character(sugar_comsumption$Country[i])
sugar_comsumptionExt[(j-2)*nrow(sugar_comsumption)+i,2] <- year
sugar_comsumptionExt[(j-2)*nrow(sugar_comsumption)+i,3] <- sugar_comsumption[i,j]
}
}
```


```{r}
nrow(sugar_comsumptionExt) == nrow(sugar_comsumption)*(ncol(sugar_comsumption)-1)
```


```{r}
sugar_comsumptionExt[1:3,]
```

Integración de los datos en un único dataset:


```{r}
bt <- merge(badteethExt, gdpExt, by=c("Country", "Year"))
```


```{r}
bt <- merge(bt, healthexpendExt, by=c("Country", "Year"))
```


```{r}
bt <- merge(bt, sugar_comsumptionExt, by=c("Country", "Year"))
```


```{r}
bt <- merge(bt, adultliteracyExt, by=c("Country", "Year"))
```


Revisamos los datos integrados:

```{r}
nrow(bt)
```


```{r}
bt[1:4,]
```

Al realizar el _merge_ hemos reducido la dimensionalidad que se citaba anteriormente con los países sin datos de _badteeth_ y con los años distintos de 2.004



```{r}
str(bt)
```


```{r}
bt$Country <- as.factor(bt$Country)
```

```{r}
str(bt)
```
# 3. Análisis

```{r}
sapply(bt, function(x)(sum(is.na(x))))
```


```{r}
sapply(bt, function(x)(sprintf("%.2f%%",sum(is.na(x))*100/nrow(bt))))
```

Falta el 86% de los datos respecto al nivel educativo (_LiteracyRate_), poco relevante para el estudio.



Los que no tienen datos, se borran:

```{r}
bta <- subset(bt, !is.na(GDP)| !is.na(HealthExpend)| !is.na(SugarComsumption) | !is.na(LiteracyRate))
```


```{r}
nrow(bta)
```



```{r}
btb <- subset(bt, !is.na(GDP)& !is.na(HealthExpend)& !is.na(SugarComsumption))
```


```{r}
nrow(btb)
```



### badteeths

```{r}
summary(btb$BadTeeths)
```


```{r}
with(btb, Hist(BadTeeths, scale="frequency", breaks="Sturges", col="darkgray"))
```

```{r}
Boxplot( ~ BadTeeths, data=btb, id.method="y")
```

Boxplot o diagrama de caja representa el rango intercuartílico, entre el valor máximo y valor mínimo, formando una caja entre Q1 y Q3 con Q2 o mediana como línea cruzada. 
Los valores atípicos o outliers se presentan en los extremos alejados de la caja: “valores inferiores a Q1 - 1,5IQR o valores superiores a Q3 + IQR1,5”.

Pueden observarse valors atípicos en los valores superiores de la variable.

Dispersión usando las medidas: rango intercuartílico, varianza y desviación típica:

```{r}
IQR(btb$BadTeeths)
```


```{r}
var(btb$BadTeeths)
```


```{r}
sd(btb$BadTeeths)
```


```{r}
btb[which(btb$BadTeeths > 1.5*1.66+2.8),]
```



Como vemos en el diagrama de caja, en este caso tenemos 3 valores atípicos (superiores a 1.5*IQR+Q3). 
Los conservamos, son outliers pero al mismo tiempo están alejados del máximo nivel posible (28 piezas dentales?)

### GDP




```{r}
smm<-summary(btb$GDP)
```


```{r}
smm
```


```{r}
with(btb, Hist(GDP, scale="frequency", breaks="Sturges", col="darkgray"))
```


```{r}
Boxplot( ~ GDP, data=btb, id.method="y")
```


```{r}
iqr<-IQR(btb$GDP)
```


```{r}
iqr
```


```{r}
var(btb$GDP)
```


```{r}
sd(btb$GDP)
```

La varianza no es homogénea, mucha dispersión de los datos, los valores de los datos son elevados para su manejo, interesa estandarizar esta variable.
En el diagrama de caja se ve que la distribución es asimétrica, el 50% de los casos por encima de la mediana tienen más dispersión que el 50% de los casos que son inferiores a la mediana



```{r}
btb[which(btb$GDP > 1.5*iqr+smm[5]),]
```
Muchos _outliers_. Revisandolos someramente parecen datos correctos, corresponden a países con el PIB (GDP) más elevado del mundo.

 

```{r}
btc<-btb
```


```{r}
btc$GDP<- (btb$GDP - mean(btb$GDP)) / sd(btb$GDP)
```


```{r}
summary(btc$GDP)
```

```{r}
with(btc, Hist(GDP, scale="frequency", breaks="Sturges", col="darkgray"))
```

### HealthExpend


```{r}
smm<-summary(btc$HealthExpend)
```


```{r}
smm
```


```{r}
with(btc, Hist(HealthExpend, scale="frequency", breaks="Sturges", col="darkgray"))
```


```{r}
Boxplot( ~ HealthExpend, data=btc, id.method="y")
```


```{r}
iqr<-IQR(btc$HealthExpend)
```


```{r}
iqr
```


```{r}
var(btc$HealthExpend)
```


```{r}
sd(btc$HealthExpend)
```


```{r}
btc[which(btc$HealthExpend > 1.5*iqr+smm[5]),]
```


```{r}
btc[which(btc$HealthExpend < smm[2]-1.5*iqr),]
```

Equivalente al caso GDP pero mucho más extremado. Se normaliza.



```{r}
btd<-btc
```


```{r}
btd$HealthExpend<- (btc$HealthExpend - mean(btc$HealthExpend)) / sd(btc$HealthExpend)
```


```{r}
summary(btd$HealthExpend)
```


```{r}
with(btd, Hist(HealthExpend, scale="frequency", breaks="Sturges", col="darkgray"))
```

### SugarComsumption

```{r}
smm<-summary(btd$SugarComsumption)
```


```{r}
smm
```



```{r}
with(btd, Hist(SugarComsumption, scale="frequency", breaks="Sturges", col="darkgray"))
```


```{r}
Boxplot( ~ SugarComsumption, data=btd, id.method="y")
```


```{r}
iqr<-IQR(btd$SugarComsumption)
```


```{r}
iqr
```


```{r}
var(btd$SugarComsumption)
```


```{r}
sd(btd$SugarComsumption)
```


```{r}
btc[which(btd$SugarComsumption > 1.5*iqr+smm[5]),]
```


```{r}
btc[which(btd$SugarComsumption < smm[2]-1.5*iqr),]
```

Sin outliers. Dispersión homogenea.

## Plots con BadTeeths


```{r}
scatterplot(GDP~BadTeeths, reg.line=FALSE, smooth=FALSE, spread=FALSE, boxplots=FALSE, span=0.5, ellipse=FALSE, 
  levels=c(.5, .9), data=btd)
```

```{r}
scatterplot(SugarComsumption~BadTeeths, reg.line=FALSE, smooth=FALSE, spread=FALSE, boxplots=FALSE, span=0.5, 
  ellipse=FALSE, levels=c(.5, .9), data=btd)
```

```{r}
scatterplot(HealthExpend~BadTeeths, reg.line=FALSE, smooth=FALSE, spread=FALSE, boxplots=FALSE, span=0.5, ellipse=FALSE,
   levels=c(.5, .9), data=btd)
```


## Prueba de regresión lineal múltiple


```{r}
rlin <- lm(BadTeeths ~ GDP + HealthExpend + SugarComsumption, data=btd)
```


```{r}
summary(rlin)
```

El coeficiente de bondad del ajuste es 0.1539, bajo, cuanto más cerca de 1 mejor es el modelo.


```{r}
rlin2 <- lm(BadTeeths ~ HealthExpend + SugarComsumption, data=btd)
```


```{r}
summary(rlin2)
```


```{r}
rlin3 <- lm(BadTeeths ~ SugarComsumption, data=btd)
```


```{r}
summary(rlin3)
```


```{r}
rlin4 <- lm(BadTeeths ~ GDP, data=btd)
```


```{r}
summary(rlin4)
```


## Evaluación del modelo y conclusiones

Estamos obteniendo unos coeficientes de bondad de los resultados muy bajos, se debería seguir investigando y analizando el caso para intentar mejorar.

